【裁判字號】    95,小上,4
【裁判日期】    950418
【裁判案由】    給付貨款
【裁判全文】
臺灣彰化地方法院民事判決  95年度小上字第4號
上  訴  人  卡士柏企業有限公司
法定代理人  乙○○
被上訴人    甲○○
上列當事人間請求給付貨款事件，上訴人對於中華民國94年12月
8日本院員林簡易庭94年度員小字第305號第一審判決提起上訴，
本院判決如下：
    主      文
上訴駁回。
第二審訴訟費用由上訴人負擔。
    理      由
一、上訴人上訴意旨略以：兩造於民國93年11月間於台中縣瑞井
    國小施作不同工程時（按訴外人俊沛公司向營造商承攬瑞井
    國小櫥櫃工程後，木作工程交由被上訴人負責，教室置物櫃
    工程則交由上訴人負責），上訴人之員工陳萬益委請被上訴
    人調整置物櫃門片及水平，並約定工資為新台幣（下同）25
    ,000 元，被上訴人嗣於同年12月下旬完工，後上訴人於93
    年1 月15日施工完畢，隨即交由訴外人俊沛公司驗收，驗收
    後有不合適者，則由俊沛公司通知，上訴人即指派員工前往
    維修。又該置物櫃組裝前需先調整水平，倘於組裝完成後全
    拆再組成，則需6至7位工人花費2個月時間方能完成，上開
    工程於93年1月15日完工後隨即驗收，絕未有足夠時間供被
    上訴人全拆再組裝，原審既未至現場勘驗，亦未委請專業人
    士鑑定，僅憑被上訴人於原審所提證人杜肇卿之證詞逕認定
    置物櫃已全拆，實有違經驗法則等語，爰聲明廢棄原判決，
    並請求被上訴人應給付上訴人65200元及自起訴狀繕本送達
    翌日起至清償日止，按年息百分之五計算之利息。
二、被上訴人方面：本件未經言詞辯論，被上訴人亦未提出書狀
    作何聲明或陳述。
三、按小額程序之第二審判決，有依上訴意旨足認上訴為無理由
    之情形者，得不經言詞辯論為之，民事訴訟法第436條之29
    第2款定有明文。經查，原審依據證人朱國榮於94年11月24
    日言詞辯論時所證稱：「93年10月左右兩造在台中縣大肚鄉
    瑞井國小施作櫥櫃的工程，當時因原告公司（即上訴人）所
    做的櫥櫃門水平沒有調整好，有要求原告要處理，被告（即
    被上訴人）是做木作工程，我們是屬於俊沛公司，我們與營
    造商承攬後，再分包給原告及被告，原告公司在現場負責的
    人是陳萬益先生，他就請被告幫他調整，被告也有幫他調整
    ，價款是二萬五千元左右。」、「後來陳萬益也有再請被告
    調整，後續的工作，我們有滿意，可以驗收，依一般行情計
    算，組裝一公分約八元，被告調整組裝的有十六座，工作是
    教室的置物櫃，尺寸五米六乘以九十公分，價款是七萬一千
    多元，但雙方實際談的價格多少，我不清楚，那是他們自己
    談的。」以及證人杜肇卿同日所證述：「我證明的內容與證
    人朱國榮一樣，我與他都是屬於同一家公司，我與他輪流在
    工地監工，陳萬益請被告做的時候，是第一期尾段工程，當
    時有在趕工，因那已經很後段，所以急著要驗收，他們所談
    的價格，第一段有說是二萬五千元，第二段依照我的估價是
    有七萬一千多元，因為是靠牆的置物櫃必需重新拆開組裝。
    」、「因門板門縫過大，開始的時候，只要求調門板，他們
    講好是二萬五千元，後來發現整座不平，營造廠不能接受，
    要做到平，陳萬益就請被告施工，被告有施工，被告施工後
    ，水平沒問題了，所以營造廠初驗就通過了，後來因為有小
    瑕疵，為了要複驗，所以要求原告派工人來，但只是小細節
    的修整，我不知道被告有沒有全部都拆，但是要邊拆邊調整
    ，給被告趕工的時間，如果被告有全拆，工時應該不會不足
    。」（詳見原審卷第20及21頁），而認定被上訴人於上揭時
    地確有接受上訴人公司在現場之負責人為陳萬益（即上訴人
    法定代理人之弟）之委託，於第一期尾段工程，替被上訴人
    調整門片，調整之工資為25,000元。後因營造商認置物櫃整
    座不平，不能接受，陳萬益又委請被上訴人調整水平，調整
    水平工資，陳萬益與被上訴人雖未約明，但依證人二人均估
    價約有71,000餘元，從而上訴人依法應負清償該工資之責任
    。而此部分被上訴人主張總計為90,280元，已逾上訴人請求
    之價款90,200元，且核無不能抵銷之狀況，故被上訴人之抵
    銷係合法有據，而為上訴人敗訴之判決，於法並無不合。況
    本案之爭執點在於被上訴人是否有再接受陳萬益之委託，替
    上訴人調整其所承作之置物櫃水平以及其調整該水平之工資
    是否達七萬一千多元？因上開事實業據證人朱國榮及杜肇卿
    於原審證述明確，已見前述，至於櫥櫃於被上訴人替上訴人
    調整水平時有否全拆抑僅是部份拆除並非本案之重點。是則
    上訴意旨指摘原審此部分判決違背經驗法則，求予廢棄改判
    ，為無理由，應予駁回。
四、次按小額事件之上訴程序，不得以民事訴訟法第469條第6款
    之「判決不備理由或理由矛盾」為由，指摘原判決為違背法
    令，蓋小額訴訟程序之判決書得僅記載主文，而就當事人有
    爭執事項，僅於必要時得加註理由要領而已（民事訴訟法第
    436條之18第1項參照），其立法理由係為提昇法院迅速辦理
    小額事件之效率，充分發揮小額程序之簡速功能，是在程序
    利益優於實體利益之考量下，並參酌小額訴訟上訴程序關於
    判決當然違背法令之規定，僅準用民事訴訟法第468條、第
    469條第1款至第5款之事由，至同條第6款所定「判決不備理
    由或理由矛盾者」，則不在準用之列（民事訴訟法第436條
    之32第2項參照），因民事訴訟法第469條第1款至第5款之事
    由，經由審視未記載理由之判決書或聲請閱卷，即可得知，
    而判決未記載理由或不備理由，並不構成小額程序判決違背
    法令之事由，顯見判決記載理由與否，並不影響上訴人之上
    訴利益。是小額事件之上訴程序，自不得以「判決不備理由
    或理由矛盾」為由，指摘原判決為違背法令。是上訴人於上
    訴理由中尚述及(一)、上訴人於原審已否認置物櫃曾全拆再組
    裝之事實，而被上訴人亦未能舉證，且原審復未說明理由即
    認定全拆，有判決不備理由之違誤。(二)、況陳萬益於本件工
    程完工前即已離職，其何能於施工過程中指示被上訴人全拆
    重組？原審亦未就其時點作說明，亦有理由不備之違法云云
    。惟如前所述，小額事件之上訴程序，不得以民事訴訟法第
    469條第6款之「判決不備理由或理由矛盾」為由，指摘原判
    決為違背法令，是本件上訴人以「判決不備理由」為小額程
    序第一審裁判之上訴理由，即等同於未表明上訴理由，此部
    分難認對該判決之如何違背法令已有具體指摘。
五、末按當事人於第二審程序不得提出新攻擊或防禦方法。但因
    原審違背法令致未能提出者，不在此限，民事訴訟法第436
    條之28定有明文。上訴人於上訴理由中復追加攻擊方法，主
    張應將系爭置物櫃送台中市木器工會鑑定，證明系爭置物櫃
    是否曾經全拆、重組以及需耗費多少時間及工人云云。經查
    ，上訴人於原審並未提出上開調查證據之要求，且又無因原
    審違背法令致其未能提出之事由存在，揆諸前揭規定，上訴
    人已不得於二審程序中再提出應將系爭置物櫃送請鑑定之新
    攻擊方法為上訴之理由，附此敘明。
六、綜上所述，上訴人提起本件上訴，依其上訴意旨，已足認上
    訴為無理由。上訴意旨指摘原判決有判決不備理由之當然違
    背法令以及違反經驗法則之違背法令情事，求予廢棄改判，
    為無理由，爰不經言詞辯論，逕以判決駁回。
七、據上論結：本件上訴為無理由，依民事訴訟法第436條之29
    第2款、第436條之32第2項、第449條、第78條，判決如主文
    。
中    華    民    國    95    年    4     月    18    日
                民事第二庭  審判長法  官  何志通
                                  法  官  詹秀錦
                                  法  官  康弼周
以上正本係照原本作成。
本件不得上訴。
中    華    民    國    95    年    4     月    20    日
                                  書記官  顏督訓


司法院資訊處製作；財團法人民間司法改革基金會備份。
